【裁判字號】    99,交聲,448
【裁判日期】    990622
【裁判案由】    聲明異議
【裁判全文】
臺灣彰化地方法院交通事件裁定         99年度交聲字第448號
移送機關即
原處分機關  交通部公路總局台中區監理所彰化監理站
異  議  人
即受處分人  甲○○
上列異議人即受處分人因道路交通管理處罰條例案件，對於交通
部公路總局臺中區監理所彰化監理站民國99年4 月27日彰監四字
第裁64─I00000000 號裁決書不服，聲明異議，本院裁定如下：
    主  文
原處分關於吊扣駕駛執照拾貳個月部分撤銷。
前項撤銷部分，甲○○不罰。
    理  由
一、原處分機關意旨略以：異議人即受處分人甲○○於99年4月
    25日18時49分許，騎乘車號TNW－112號輕型機車在彰化縣花
    壇鄉○○街與學前路口，因「經酒測器測得酒測值為0.49MG
    /L，超過標準值」之違規行為，經彰化縣警察局保安隊員警
    以彰警交字第I00000000號舉發違反道路交通管理事件通知
    書當場舉發，並經原處分機關於99年4月27日依道路交通管
    理處罰條例第35條第1項第1款、以彰監四字第裁64─I00000
    000號裁決書裁處受處分人罰鍰新臺幣（下同）30,000元，
    於法並無不合等語。
二、受處分人聲明異議意旨略以：受處分人酒後駕車行為確有不
    當，但違規當時係騎乘機車而非開汽車，請求不要吊扣汽車
    駕駛執照，爰依法聲明異議等語。
三、按汽車駕駛人飲用酒類或其他類似物後，其吐氣所含酒精濃
    度超過每公升0.25毫克，不得駕車；駕駛汽車經測試檢定酒
    精濃度超過標準，處汽車駕駛人罰鍰1 萬5 千元以上6 萬元
    以下，並當場移置保管該汽車及吊扣駕駛執照1 年，道路交
    通安全規則第114條第2款、道路交通管理處罰條例第35條第
    1項第1款分別定有明文。復按道路交通管理處罰條例第68條
    業於94年12月14日修正，並自95年3月1日施行，修正前之道
    路交通管理處罰條例第68條規定：「汽車駕駛人，因違反本
    條例及道路交通安全規則之規定，受吊扣或吊銷駕駛執照處
    分時，吊扣或吊銷其持有各級車類之駕駛執照。」而修正後
    之道路交通管理處罰條例第68條規定：「汽車駕駛人，因違
    反本條例及道路交通安全規則之規定，受吊銷駕駛執照處分
    時，吊銷其持有各級車類之駕駛執照。」查，該條文修正前
    ，其原提案修正條文為：「汽、機車駕駛人，因違反本條例
    及道路交通安全規則之規定，受吊扣或吊銷駕駛執照處分時
    ，吊扣或吊銷其違法或違規當時所駕駛車輛之駕駛執照。」
    立法理由略以：「原條文將違法或違規駕駛人所持有各級車
    類之駕駛執照一併吊扣或吊銷，失之過酷，影響人民工作及
    生活甚鉅，爰修正之」等語，是以其立法意旨在於違規行為
    對道路交通秩序之維持及道路交通安全已生較大之影響，故
    規定吊扣或吊銷其持有各級車類之駕駛執照，以限制其繼續
    駕車行駛道路之權利，其係屬駕駛行為之限制，並不因所持
    駕駛執照種類不同而有所差異。而最後通過之修正條文，係
    將道路交通管理處罰條例第68條原有條文中之「吊扣或」 3
    字刪除各情，有立法院交通委員會94年10月5 日台立交字第
    0942400153號函附道路交通管理處罰條例第68條審查報告可
    參（參立法院公報第94卷第70期第135至138頁）。則參照上
    開立法理由及立法經過，依修正後之條文，按上開規定受「
    吊銷駕照」處分者，仍維持吊銷其持有各級車類之駕駛執照
    ，至於受「吊扣駕照」處分者，則僅「吊扣」其違法或違規
    當時所駕駛車輛之駕駛執照，不再吊扣其持有各級車類之駕
    駛執照，此觀之立法理由及立法經過至明（臺灣高等法院臺
    中分院96年度交抗字第136號、第648號裁定意旨參照）。
四、經查，受處分人在上開時、地騎乘輕型機車經警檢測其酒精
    濃度超過標準（酒測呼氣值達0.49MG/L）之違規行為，受處
    分人於聲明異議中並不爭執，並有舉發違反道路交通管理事
    件通知書及原處分機關之裁決書各1份附卷可稽，其前開違
    規行為固堪以認定。惟查，受處分人係因騎乘輕型機車而違
    反前開交通法規，原處分機關僅得吊扣其機車駕駛執照1 年
    ，受處分人雖領有小型車駕駛執照，而依修正後道路交通管
    理處罰條例第68條規定，受吊扣駕駛執照處分時，已不得再
    吊扣受處分人所持有各級車類之駕駛執照，業如前述。原處
    分機關以受處分人無機車駕駛執照可供吊扣，而逕行吊扣其
    小型車駕駛執照，顯已逾越修正後道路交通管理處罰條例第
    68條之規範意涵及範圍。
五、準此，原處分機關未考量道路交通管理處罰條例第68條規定
    之修正意旨與內涵，竟仍吊扣受處分人小型車駕駛執照，即
    有違誤。是本件異議為有理由，原處分關於裁處吊扣受處分
    人汽車駕駛執照12個月部分，自應由本院予以撤銷，並就該
    撤銷部分諭知受處分人不罰，以資適法。至原處分機關另裁
    處受處分人罰鍰部分，於法並無不合，且聲明異議意旨並未
    指摘及此，本院即無庸就此部分處分併予審酌，附此敘明。
據上論斷，應依道路交通管理處罰條例第87條第2 項，道路交通
案件處理辦法第20條之規定，裁定如主文。
中    華    民    國    99    年    6     月    22    日
                  交通法庭            法  官  鮑慧忠
以上正本證明與原本無異。
如不服本裁定，應於裁定送達後五日內向本院提出抗告狀( 須附
抗告狀繕本 )。
中    華    民    國    99    年    6     月    22    日
                                      書記官  林子惠

司法院資訊處製作；財團法人民間司法改革基金會備份。
